【裁判字號】    99,訴,620
【裁判日期】    990531
【裁判案由】    侵權行為損害賠償
【裁判全文】
臺灣板橋地方法院民事判決               99年度訴字第620號
原      告  甲○○  
訴訟代理人  蔡勝雄律師
複  代理人  乙○○
被      告  丙○○  
訴訟代理人  蔡樹基律師
上列當事人間請求侵權行為損害賠償事件，經本院於民國99年5 
月4 日言詞辯論終結，判決如下：
      主  文
被告應給付原告新臺幣拾萬元，及自民國九十九年三月十九日
起至清償日止，按年息百分之五計算之利息。
原告其餘之訴駁回。
訴訟費用由被告負擔三分之一；餘由原告負擔。
本判決第一項得假執行。但被告以新臺幣拾萬元，為原告預供
擔保，得免為假執行。
原告其餘假執行之聲請駁回。
      事實及理由 
一、原告主張：
(一)、被告明知訴外人楊勝傑係原告之配偶，竟與楊勝傑暗通款曲
    多時，迭有不尋常關係。嗣原告於民國98年1 月5 日發現一
    紙手機記憶卡，內有數段被告與楊勝傑進行口交之自拍影片
    畫面，致使原告精神狀況更加不穩定，須仰賴藥物方可入眠
    ，受有精神創傷，且原告與楊勝傑經營多年之婚姻生活因此
    破滅，終至離婚。被告與楊勝傑合意發生性交之行為，顯已
    破壞原告與楊勝傑間原有夫妻共同生活應享有圓滿安全及幸
    福，爰依侵權行為之法律關係，請求被告賠償原告非財產上
    之損害等語。
(二)、聲明：
１、被告應給付原告新臺幣（下同）100 萬元，及自起訴狀繕本
    送達翌日起至清償止，按週年利息百分之五計算之利息。
２、願供擔保，請准宣告假執行。
二、被告則以：
(一)、被告並無與訴外人楊勝傑有性交行為。原告曾對被告與楊勝
    傑提起妨害家庭之告訴，業經臺灣板橋地方法院檢察署檢察
    官以98年度調偵字第2149號不起訴處分在案，足見原告主張
    被告與楊勝傑合意發生性交，與事實不符。此外，楊勝傑於
    98年1月18日所書立之悔過書，亦僅提及與第三者有曖昧關
    係，並未承認與被告有性交。
(二)、原告自97年11月14日起即至臺北縣立醫院門診治療，而其係
    於98年1月5日發覺楊勝傑之手機記憶卡，則其主張因懷疑楊
    勝傑與被告有染時，而精神狀態不穩須靠藥物治療等情，亦
    與事實不符。另原告既已收受楊勝傑之悔過書，且於98年1
    月31月陪同楊勝傑參加公司招待至韓國旅遊，則原告對被告
    與楊勝傑曾交往之事已釋懷，其精神上痛苦亦大為減輕。
(三)、依原告與楊勝傑之離婚調解筆錄所示，原告同意楊勝傑給付
    其28萬元後，撤回對楊勝傑之前揭刑事偵查案件之告訴，則
    依民法第274 條之規定，被告對28萬元部分自可主張楊勝傑
    已賠償原告而免除責任。原告請求之金額實屬過高，被告無
    力負擔。
(四)、聲明：１、原告之訴及其假執行之聲請均駁回；２、願供擔
    保，請准宣告假執行。
三、本院之判斷：
(一)、按因故意或過失，不法侵害他人之權利者，負損害賠償責任
    。故意以背於善良風俗之方法，加損害於他人者，亦同，民
    法第184 條第1 項定有明文。次按不法侵害他人之身體、健
    康、名譽、自由、信用、隱私、貞操，或不法侵害其他人格
    法益而情節重大者，被害人雖非財產上之損害，亦得請求賠
    償相當之金額；前二項規定，於不法侵害他人基於父、母、
    子、女或配偶關係之身分法益而情節重大者，準用之，民法
    第195 條第1 項、第3 項亦分別著有明文。末按婚姻係以夫
    妻之共同生活為其目的，配偶應互相協力保持其共同生活之
    圓滿安全及幸福，而夫妻互守誠實，係為確保其共同生活之
    圓滿安全及幸福之必要條件，故應解為配偶因婚姻契約而互
    負誠實之義務，配偶之一方行為不誠實，破壞共同生活之圓
    滿安全及幸福者，即為違反因婚姻契約之義務而侵害他方之
    權利（最高法院55年台上字第2053號判例參照）。
(二)、經查，原告主張被告明知訴外人楊勝傑為有配偶之人，竟仍
    與楊勝傑發生口交之行為，業據其提出錄音光碟1 片為證，
    被告對此部分事實亦不爭執，復有臺灣板橋地方法院檢察署
    檢察官98年度調偵字第2149號不起訴處分書在卷可參，是原
    告此部分主張，自堪信為真實。被告雖辯稱伊與楊勝傑並未
    有性交之行為云云，惟查，縱認被告與楊勝傑二人於發生口
    交之行為當時，並未該當刑法所規定性交之定義，然衡諸我
    國社會常情，被告與楊勝傑之口交行為，仍屬違背善良風俗
    之舉無訛，且客觀上足以破壞原告與楊勝傑婚姻共同生活之
    圓滿幸福，已共同不法侵害原告基於配偶關係之身分法益，
    造成原告精神上極大之痛苦，自屬情節重大。是原告依據前
    開條文規定，請求被告賠償其精神上所受之損害，即屬有據
    。
(三)、被告雖又辯稱，原告與楊勝傑離婚訴訟中，楊勝傑已賠償原
    告28萬元，則被告自得請求扣除該金額云云。惟查，原告因
    上開口交事件而向本院訴請離婚，嗣經法官勸諭而達成調解
    ，此有98年度家調字第677號調解成立筆錄附卷可稽，則原
    告係本於民法第1052條第1項第2款之規定，請求因離婚而受
    有損害之賠償，且僅係以配偶楊勝傑為請求之對象，而與本
    件請求當事人及請求權，均有所不同，且原告當時亦無同意
    免除被告賠償義務之意思，則被告所辯，自無可採。
(四)、又按不法侵害他人之人格權，被害人受有非財產上損害，請
    求加害人賠償相當金額之慰撫金時，法院對於慰撫金之量定
    ，應斟酌實際加害情形所造成之影響、被害人痛苦之程度、
    兩造之身分、地位、經濟情形及其他各種狀況，以核定相當
    之數額（最高法院47年台上字第1221號、51年台上字第223
    號判例可資參照）。本件原告於婚姻關係存續中，因被告與
    楊勝傑二人發生口交之行為，且致原告與楊勝傑離婚，原告
    精神上自受有莫大之痛苦。查原告為二專畢業，任職於龍茂
    股份有限公司；被告則為高職畢業，從事銷售汽車業務工作
    等情，業經兩造供明在卷，且為兩造所不爭執；經本院審酌
    兩造教育程度、身分、社會地位、經濟狀況及原告所受精神
    上痛苦之程度等一切情狀，認原告請求被告賠償非財產上損
    害即精神慰撫金100 萬元，核屬過高，應以30萬元為適當，
    原告逾此部份之請求，自不應准許。
四、綜上所述，原告本於侵權行為之法律關係，請求被告賠償原
    告30萬元，及自起訴狀繕本送達之翌日即99年3 月19日起至
    清償日止，按週年利息百分之五計算之利息，為有理由，應
    予准許。逾此範圍之請求，為無理由，應予駁回。另兩造均
    陳明願供擔保，請求宣告假執行及免為假執行，經核原告勝
    訴部分，係所命給付之金額未逾50萬元之判決，爰依民事訴
    訟法第389 條第1 項第5 款規定，依職權宣告假執行，並酌
    定相當擔保金額後，宣告被告得供擔保後免為假執行。至原
    告敗訴部分，其假執行之聲請已失所附麗，應併予駁回。
五、本件事證已臻明確，兩造其餘主張陳述及所提之證據，經本
    院斟酌後，認與判決結果不生影響，均毋庸再予一一論述，
    附此敘明。
六、結論：原告之訴為一部有理由，一部無理由，依民事訴訟法
    第79條、第389 條第1 項第5 款，第392 條第2 項，判決如
    主文。
中    華    民    國    99    年    5     月    31    日
                  民事第三庭    法  官  邱育佩                                                                                            
以上正本係照原本作成。
如對本判決上訴，須於判決送達後20日內向本院提出上訴狀。
中    華    民    國    99    年    5     月    31    日
                                書記官  彭麗紅

司法院資訊處製作；財團法人民間司法改革基金會備份。
